臺灣臺中地方法院民事判決　九十三年度婚字第一三八三號
　　原　　　告　甲○○
　　訴訟代理人　高明德律師
　　　　　　　　黃雅琴律師
　　被　　　告　乙○○
右當事人間請求離婚等事件，本院於中華民國九十四年一月五日言詞辯論終結，判決
如下：
    主      文
准原告與被告離婚。
原告其餘之訴及假執行之聲請均駁回。
訴訟費用由被告負擔二分之一，餘由原告負擔。
    事實及理由
一、按訴狀送達後，原告不得將原訴變更或追加他訴。但擴張或減縮應受判決事項之
    聲明者，不在此限。又婚姻無效或撤銷婚姻與確認婚姻成立或不成立及離婚或夫
    妻同居之訴，得合併提起，或於第一審或第二審言詞辯論終結前，為訴之變更、
    追加或提起反訴。民事訴訟法第二百五十五條第一項第三款、第五百七十二條第
    一項分別定有明文。查本件原告原依民法第一千零五十二條第一項第二款規定，
    起訴請求判決兩造離婚，併附帶請求非財產上之損害新台幣（下同）一百五十萬
    元，嗣於訴訟中（民國九十三年十二月十五日、九十四年一月五日）追加依民法
    第一千零五十二條第一項第三款及第二項規定，請求判決被告應與原告離婚，並
    就非財產上之損害一百五十萬元之請求部分，聲明願供擔保請准為假執行之宣告
    ，揆諸上開說明，為法所許，合先敘明。
二、原告主張：兩造於六十二年間結婚，並育有子女張騰淋、張子宸、張霈宸三人。
    詎被告竟於九十二年十月一日，在台中市○○路附近之某汽車旅館與訴外人吳玉
    珠發生通姦行為，遭吳女之夫廖宗檜報警當場查獲，被告並於當日與廖宗檜成立
    和解；原告對此通姦事件毫無所悉，嗣至九十三年七月間經友人告知而向廖宗檜
    查證後，原告始知上情，並立即對被告提出告訴。再者自八十六年間起，因被告
    不給付生活費，原告不得已從事傳銷業務，兩造為此時有爭執，被告經常辱罵原
    告及子女「下賤女人、討客兄」、「骯髒女人生的骯髒種」、「惡妻逆子無法可
    法」等不堪入耳之言語，使原告精神痛苦萬分；且於九十年七月二十五日，被告
    甚至當街毆打維護原告之女兒。被告之行為，已造成兩造感情破裂及婚姻難以維
    持，爰依民法第一千零五十二條第一項第二款、第三款及同條第二項之規定請求
    判決離婚。又原告因被告之違反婚姻忠誠與誣蔑辱罵行為，致兩造婚姻無法維繫
    ，對原告精神上之打擊極巨，爰併依同法第一千零五十六條第一、二項規定，請
    求被告給付精神慰撫金一百五十萬元等語。並聲明：（一）請准原告與被告離婚
    。（二）被告應給付原告一百五十萬元。（三）原告願供擔保，請准宣告假執行
    。
三、被告則以：原告於八十六年間因從事美容傳銷業務，請求被告與其共事，遭被告
    回絕，致兩造感情破裂，從此分房甚至分居迄今，被告每次請求原告履行同居義
    務及敦倫時，均遭原告拒絕並以難以入耳言語對待。又原告自八十七年六月底以
    便條向被告表示願無條件離婚，並向外界宣告此事，嗣於八十八年五月七日又以
    便條表示其會將離婚協議書及印鑑交付兩造之長子，並於八十九年九月十一日以
    兩造之長女張文（即張子宸）名義購買現住所自行居住（據聞係為方便其與男
    友會見），及於九十二年六月五日私下遷移戶籍，在此期間，被告忍氣吞聲，一
    肩負起養育三名子女之責。至於被告與訴外人吳玉珠通姦，並與其夫成立和解一
    事，實係誤會一場，和解書及賠償金是為了息事寧人，不希望影響當事人雙方之
    家庭及工作，惟並未與吳女有通姦行為，且吳女之弟彼時將該事件宣揚得人盡皆
    知，原告豈會不知情。而原告惡意拋夫棄子，無正當理由違背同居義務，使被告
    棈神打擊幾近崩潰，原告有何損害可言？再者原告於九十年七月二十五日，僱用
    其林姓男友至被告住所進行裝潢工作，因林姓男子與鄰居發生口角，當時被告為
    排解糾紛，與女兒反目，及掌摑女兒耳光，竟遭致原告威嚇並揚言找人修理被告
    云云，其後果真有人打電話（未顯示號碼）辱罵被告，使被告心生恐懼等語置辯
    。並聲明：原告之訴駁回。
四、兩造不爭執之事實：
（一）兩造係夫妻，婚姻關係現仍存續中。
（二）原告曾書立便簽三紙向被告表示離婚之意。
（三）被告與訴外人吳玉珠之夫廖宗檜於九十二年十月一曾簽立和解書，就妨害家庭
  　　事件達成和解，被告並同意給付廖宗檜七十五萬元做為精神上之損害賠償。
五、得心證之理由：
（一）原告主張兩造自八十六年間，兩造為原告從事傳銷工作之事而時起爭執，被告
      經常辱罵原告「下賤女人、討客兄」等語，使原告精神痛苦不已，及被告於九
      十二年十月一日與訴外人吳玉珠發生通姦行為等事實，業據原告提出和解書影
      本一份為證，被告到庭後對於辱罵原告一節不爭執，惟否認與吳玉珠通姦，並
      辯稱：僅與吳女相約討論傳銷事宜，書立和解書及同意給付賠償金係欲息事寧
      人，不願影響彼此之家庭或工作云云，亦提出原告親手書函影本四紙、建物登
      記謄本一份為證。經查，證人即兩造之長子張騰淋到庭證稱：「我父母現在仍
      住在一起，潭子鄉○○○路五二號十樓之一是我媽用我妹妹張子宸的名義買的
      ，裡面有兩個房間現在租給兩名單身女子住。我父母都住在家裡，但已經分房
      ，大約已經一年了，一年以前如果吵架的時候才會分房。我父親跟吳玉珠在汽
      車旅館被發現的事情，我們有找父親詢問過，我父親他並不否認，他有承認會
      慢慢跟這女人疏遠：：，父母親間相處常常會吵架，隔一段時間就會吵，我母
      親做傳銷之前他們吵架的原因大概都是為了錢，從我媽出去工作之後，我爸爸
      就會懷疑我媽媽跟別人有曖昧關係，爸爸常常會罵媽媽下賤女人、討客兄等等
      ，他們吵架的時候，爸爸有幾次有打媽媽，我小時候曾看過他們兩人扭打在一
      起，通常都是我爸先動手：：，之前他們吵架的時候，吵到最後爸爸也會要求
      離婚，媽媽就說要離就離：：」等語，證人即兩造之長女張子宸到庭亦證稱：
      「哥哥所述的情形確實如此」等語（均詳見本院九十四年一月五日言詞辯論第
      二頁、第三頁），徵之婚姻生活有其私密性，非一般人得以窺見，兩造之生活
      點滴，證人張騰淋、張子宸均係兩造所生之子女，與兩造均屬至親，且與兩造
      共同生活，故對於兩造之婚姻狀況自知之甚稔，且當無故為不利一造之證言，
      又張騰淋、張子宸於本院審理時單獨訊問並令其充分陳述，其等所陳之詞應值
      採信。況依常理而論，被告與訴外人吳玉珠均係已婚各有家庭之人，若單純僅
      為商討業務事宜，豈會不知避嫌，竟相約至易令人起疑之汽車旅館見面，被告
      所辯不足採信，是原告上揭主張堪信為真實。
（二）按民法第一千零五十二條第二項前段規定，有同條第一項以外之重大事由，難
      以維持婚姻者，夫妻之一方得請求離婚。但其事由應由夫妻之一方負責者，僅
      他方得請求離婚。此一規定係民法親屬編於七十四年修正時，為因應實際需要
      ，參酌各國立法例，導入破綻主義思想所增設之抽象的、概括的離婚事由。是
      否有難以維持婚姻之重大事由，其判斷標準為婚姻是否已生破綻而無回復之希
      望。而婚姻是否已生破綻無回復之希望，則應依客觀的標準，即難以維持婚姻
      之事實，是否已達於倘處於同一境況，任何人均將喪失維持婚姻意欲之程度而
      定（最高法院八十七年度台上字第一三○四號、九十一年度台上字第二○二三
      號判決意旨參照）。又婚姻係以經營夫妻共同永久生活為目的，其本質則係建
      立在誠摯、互信、互諒、互愛之基礎上，若夫妻無法共同生活致此誠摯基礎嚴
      重動搖甚或流失殆盡，即屬民法第一千零五十二條第二項前段所稱之難以維持
      婚姻之重大事由。經查，兩造自原告於八十六年間外出前，即常因金錢爭吵，
      原告外出工作後，更因原告之人際關係時起勃谿，被告動輒辱罵原告「下賤女
      人、討客兄」等污穢言語，完全不顧原告之感受，甚至於九十二年十月一日，
      與訴外人吳玉珠至汽車旅館，縱無證據證明確有通姦行為，仍足以斲傷彼此互
      信基礎；而原告除時與被告爭吵扭打外，亦捨理性溝通並尋求挽回婚姻之途，
      數次負氣表示離婚之意，顯見兩造婚姻誠摯信賴基礎業已動搖流失，兩造感情
      裂痕顯難癒合，勢難白首偕老，在情愛已失之情況下，若強求其維持婚姻，僅
      係造成貌合神離婚姻假相，徒增兩造精神痛苦。是本院審酌兩造婚姻互信之誠
      摯信賴基礎顯已動搖流失，顯有難以繼續維持婚姻的客觀事實，應堪認定係屬
      民法第一千零五十二條第二項前段所稱難以維持婚姻之重大事由，且難以維持
      婚姻之重大事由，被告應負較重之責，從而，原告本於前開規定訴請離婚，為
      有理由，應予准許。
（三）又離婚之訴為形成之訴，訴訟標的依通說為形成權即離婚事由之存否，於同一
      當事人主張多項離婚原因時，如法院認其中一項為有理由，對於當事人之其他
      主張即無須審酌，本件原主張離婚之原因雖有民法第一千零五十二條第一項第
      二款被告與人通姦、第三款受被告不堪同居之虐待或同條第二項其他重大事由
      ，惟其請求本院擇一為原告勝訴判決，則本院既已依民法第一千零五十二條第
      二項規定准予兩造離婚，則對於原告之其他主張，自無審究之必要，附此敘明
      。
（四）末按夫妻之一方，因判決離婚而受有損害者，得向有過失之他方請求賠償。前
      項情形，雖非財產上之損害，受害人亦得請求賠償相當之金額，但以受害人無
      過失者為限，民法第一千零五十六條第一項、第二項定有明文。是以因離婚得
      請求非財產損害者，以無過失者為限。經查，本件兩造婚姻發生破綻之原因，
      係可歸責於兩造，均有過失，僅被告過失程度較原告為大，已如前述。原告非
      無過失，揆諸上開規定及說明，其請求因離婚所受非財產損害一百五十萬元，
      為無理由，應予駁回。原告因離婚所受非財產上損害之請求既經駁回，其假執
      行之聲請，亦失所依據，應併予駁回。
六、本件事證已臻明確，兩造其餘攻擊防禦方法，核與本件判決結果不生影響，無一
    一審究之必要，併此敘明。
七、訴訟費用負擔之依據：民事訴訟法第七十九條。
中　　　華　　　民　　　國　　九十四　　年　　　一　　　月　　二十六　　日
                              臺灣臺中地方法院家事法庭
~B法　　　官　陳宗賢
右正本證明與原本無異。
如對本判決上訴須於本判決送達後二十日內向本院提出上訴狀。
中　　　華　　　民　　　國　　九十四　　年　　　一　　　月　　二十六　　日
~B法院書記官　王崑煜
